【裁判字號】    98,保險,16
【裁判日期】    990203
【裁判案由】    給付保險金
【裁判全文】
臺灣高雄地方法院民事判決              98年度保險字第16號
原      告  乙○○
訴訟代理人  甲○○
被      告  紐西蘭商康健人壽保險股份有限公司台灣分公司
法定代理人  丙○○
訴訟代理人  吳光陸律師
複  代理人  簡祥紋律師
            廖敏如
上列當事人間請求給付保險金事件，經本院於民國99年1月20日
言詞辯論終結，判決如下：
    主      文
原告之訴駁回。
訴訟費用由原告負擔。
    事實及理由
一、原告主張：伊於民國92年8 月11日向被告投保「團體意外傷
    害保險」（下稱系爭保險契約），其後伊於94年2 月15日自
    住家樓梯意外摔倒（下稱系爭意外事故），造成腰椎扭挫傷
    而送至惠德醫院就診，嗣並持續門診治療，至95年3 月11日
    乃入住財團法人高雄長庚紀念醫院（下稱長庚醫院）骨科開
    刀，惟術後腰部傷勢仍未改善，復轉至財團法人私立高雄醫
    學大學附設中和紀念醫院（下稱中和紀念醫院）復健科復健
    ，但仍未獲改善，並經該院復健科診斷為「脊柱永久顯著遺
    留運動障礙」，屬系爭保險契約第4 級第16項之殘廢等級，
    伊因而向被告請求理賠保險金新臺幣（下同）105 萬元，詎
    被告以伊非因意外受傷為由而拒絕給付，為此爰依系爭保險
    契約之法律關係提起本訴。並聲明：被告應給付原告105 萬
    元及自97年1 月1 日起至清償日止，按年息10% 計算之利息
    。
二、被告則以：原告早於81年9 月25日起，即多次至醫院治療第
    四、五節腰椎滑脫症，而該症之原因為退化，是原告所受之
    傷害，顯非因意外所致，伊自無理賠之義務，又縱伊有理賠
    之義務，惟自事故發生日94年2 月15日起迄今已逾2 年，伊
    亦得依保險法第65條之規定為時效抗辯等語資為抗辯。並聲
    明：原告之訴駁回。
三、兩造不爭執事項：
  (一)原告有於92年8 月11日向被告投保系爭保險契約；又如原告
    所受之「脊柱永久顯著遺留運動障礙」確為意外所致，則被
    告依據系爭保險契約所應理賠之金額為105 萬元。
  (二)原告所主張之保險事故係發生於94年2 月15日，而其最早於
    96年7 月27日向被告申請本件保險理賠。
  (三)原告未獲被告理賠後，於98年3 月23日向本院高雄簡易庭聲
    請調解，並於調解不成立後在98年5 月11日提起本件訴訟。
四、得心證之理由
    本件首應審究者，厥為原告所具之脊柱永久顯著遺留運動障
    礙，是否為系爭意外事故所致而符合系爭保險契約保單（下
    稱系爭保單）第5 條約定，茲分述本院得心證之理由如下：
  (一)系爭保單第5 條乃約定：「被保險人於本契約有效期間內，
    因遭受意外傷害事故，致其身體蒙受傷害而致殘廢或死亡時
    ，依照本契約的約定，給付保險金。前項所稱意外傷害事故
    ，指非由於疾病引起之外來突發事故」等語，此有康健人壽
    團體意外傷害保險樣本附卷可稽（見本院卷第38頁），是依
    此約定，如被保險人係非由於疾病引起之外來突發事故以致
    其身體蒙受傷害而致殘廢或死亡時，保險人之被告即應依約
    給付保險金。又意外傷害保險係在承保被保險人非由疾病引
    起之外來突發事故所致傷害及其所致殘廢或死亡之損失，而
    人之傷害或死亡之原因，其一來自內在原因，另一則為外來
    事故（意外事故），所謂外來事故（意外事故），係指內在
    原因以外之一切事故而言，其事故之發生為外來、偶然而不
    可預見。意外傷害保險契約之受益人請求保險人給付保險金
    ，雖應證明被保險人係因意外事故而受傷害，惟受益人如證
    明該事故確已發生，且依經驗法則，其發生通常係外來、偶
    然而不可預見者，應認其已盡證明之責。於此情形，保險人
    如抗辯其非屬意外，自應就其抗辯之事實負證明之責，始符
    合舉證責任分配之原則（最高法院96年台上字第28號著有裁
    判要旨可供參照）。
  (二)查原告固主張其係因系爭意外事故而腰部受傷，造成其脊柱
    永久顯著遺留運動障礙云云，並提出惠德醫院門診病歷為證
    ，惟原告於94年2 月16日在該院之門診病歷雖記載其主訴自
    高處跌落並持續有頭痛及頭暈症狀，經診斷腰椎閉鎖性骨折
    、腦震盪無意識喪失等語，但經本院就原告當時就診情況函
    詢惠德醫院，該院乃函覆原告當時檢查並沒有發現外傷，但
    因主訴有頭痛及頭暈，所以無法將腦震盪之可能性排除，另
    依X 光片報告所示，原告有脊椎滑脫及過去腰椎固定手術之
    情形，表示原告曾因腰椎滑脫接受腰椎固定手術外，並沒有
    看到新的骨折等語，有該院98年12月28日惠德醫字第098000
    0048號函在卷可按（見本院卷第231 頁），是以惠德醫院為
    原告於系爭意外事故次日即為就診之醫院，其在時間上與系
    爭意外事故最具有緊密之關連，故最得以之判斷系爭意外事
    故對原告身體所造成之影響為何，而依此原告於當時腰椎並
    無新的骨折傷勢，身體亦無外傷，則其病歷所述腰椎閉鎖性
    骨折顯非係指系爭意外事故所致之傷害，且一般人若自樓梯
    高處跌落而得導致腰椎骨折之嚴重傷勢，衡其跌落之情況應
    非輕微，身體通常亦會因而受有外傷，惟原告於系爭意外事
    故甫發生之次日為診斷時卻無發現任何外傷，亦與常情有違
    ，是足認系爭意外事故應未導致原告腰椎受有骨折之傷害；
    另長庚醫院、中和紀念醫院固曾分別函覆本院原告於94年6
    月30日門診時發現有脊椎骨折之情形，其原因可能係骨質疏
    鬆伴隨受傷所引起；脊椎滑脫可因退化或外力所致，依原告
    多節性手術狀況，外傷性所致機會較高等語，惟其亦分別述
    明無法判斷系爭意外事故與腰椎閉鎖性骨折病症之因果關係
    ；原告未於該院行腰椎滑脫手術，因此不清楚手術前之狀況
    等語，有長庚醫院98年7 月16日（98）長庚院高字第0800號
    函、中和紀念醫院98年6 月5 日高醫附行字第0980001865號
    函在卷可稽（見本院卷第132 頁、第106 頁），且原告至長
    庚醫院及中和紀念醫院就診時距系爭意外事故業已歷有時日
    ，自以前揭惠德醫院之病歷為判斷基礎較符實情，況原告於
    81至91年間即因第四、五腰椎滑脫症、脊椎滑脫並椎骨狹窄
    等症狀而至二聖醫院、長庚醫院就診，二聖醫院並說明其症
    狀多為退化所致，此有二聖醫院病歷摘要、病歷影本、長庚
    醫院查詢病患就醫診療結果摘錄報告、病歷影本在卷可按（
    見本院卷第48頁、第126 至132 頁、第49頁、第133 至197
    頁），此足見原告於系爭意外事故發生前腰椎即因退化而有
    滑脫等症狀，故以原告於系爭事故時腰椎並無骨折，而於前
    又有腰椎滑脫方面之病症，其脊柱永久顯著遺留運動障礙亦
    非無可能係系爭意外事故前原本病症惡化所致，是原告主張
    其係因系爭意外事故致其脊柱永久顯著遺留運動障礙乙節洵
    不足採。
  (三)綜上，原告脊柱永久顯著遺留運動障礙應非系爭意外事故所
    致，其又無舉證係其他意外事故所致，復有腰椎滑脫之病史
    ，是依諸前開說明，其依系爭保險契約向原告請求自屬無據
    。
五、從而，原告依據系爭保險契約向被告請求給付105 萬元及自
    97年1 月1 日起至清償日止按週年利率10% 計算之利息，為
    無理由，應予駁回。
六、本件事證已臻明確，兩造其餘之攻擊防禦方法及證據資料，
    核與判決結果不生影響，爰不一一論述，併此敘明。
七、據上論結，原告之訴為無理由，依民事訴訟法第78條，判決
    如主文。
中    華    民    國    99    年    2     月    3     日
                  民事第四庭  審判長法  官  黃宏欽
                                    法  官  楊淑珍
                                    法  官  楊淑儀
正本係照原本作成。
如不服本判決，應於送達後20日內，向本院提出上訴狀並表明上
訴理由，如於本判決宣示後送達前提起上訴者，應於判決送達後
10日內補提上訴理由書（須附繕本）。
中    華    民    國    99    年    2     月    3     日
                                    書記官  王資惠

司法院資訊處製作；財團法人民間司法改革基金會備份。
